臺灣臺北地方法院刑事判決　　　　　　 95年度易緝字第232號
公　訴　人　臺灣臺北地方法院檢察署檢察官
被　　　告　甲○○
上列被告因詐欺案件，經檢察官提起公訴（88年度偵字第434 號
），本院判決如下：
    主  文
甲○○意圖為自己不法之所有，以詐術使人將本人之物交付，累
犯，處有期徒刑拾月，減為有期徒刑伍月，如易科罰金，以銀元
參佰元即新臺幣玖佰元折算壹日。
    事  實
一甲○○前因詐欺案件，經臺灣高等法院臺南分院於民國八十年
  二月六日以七十九年度上易字第一七一八號判決判處有期徒刑
  二年，經減刑為有期徒刑一年，八十三年一月十九日執行完畢
  。又因賭博案件，經臺灣桃園地方法院於八十四年四月十日以
  八十四年度易字第九七四號判決判處有期徒刑六月，罰金銀元
  六千元，復因妨害家庭案件，經臺灣高等法院於八十五年一月
  二十四日以八十四年度上易字第三四九○號判決判處有期徒刑
  四月、五月，應執行有期徒刑八月，前述二罪接續執行，八十
  六年六月二十五日縮短刑期假釋出監，假釋期間付保護管束，
  八十六年十月十四日保護管束期滿視為執行完畢。竟又於八十
  七年八月初向乙○○佯稱欲以新臺幣（下同）三十萬元之代價
  ，將當時經營龍龍派報業務之部分客戶移轉予乙○○經營，每
  月可獲取五萬元之利益，六個月即可回本等語，致乙○○陷於
  錯誤，誤信甲○○確有移轉派報業務之部分客戶之真意，而簽
  發面額各十萬元之支票三張合計三十萬元，於臺北市○○路○
  段龍龍派報社營業所交予甲○○。甲○○於取得前述支票後，
  於臺北市○○路○段一四七巷八號三樓交付其中二張支票合計
  二十萬元予柯桂蘭，用以清償前所積欠之十萬元款項，並另向
  柯桂蘭借款十萬元，隨即搬離前述臺北市○○路○段營業所，
  不知去向，乙○○始知被騙，而以五萬元與柯桂蘭達成和解後
  ，取回該二張支票，另向甲○○索回尚未使用之面額十萬元支
  票一張。
二案經乙○○訴請臺灣臺北地方法院檢察署檢察官偵查起訴。
    理  由
一程序事項：被告以外之人於審判外之言詞或書面陳述，除法律
  有規定者外，不得作為證據，刑事訴訟法第一百五十九條第一
  項固有明文；惟被告以外之人於審判外之陳述，雖不符同法第
  一百五十九條之一至之四規定，而經當事人於審判程序同意作
  為證據，法院審酌該言詞陳述或書面陳述作成時之情況，認為
  適當者，亦得為證據。又當事人、代理人或辯護人於法院調查
  證據時，知有第一百五十九條第一項不得為證據之情形，而未
  於言詞辯論終結前聲明異議者，視為有前項之同意，同法第一
  百五十九條之五亦定有明文。本件公訴人及被告甲○○於本院
  準備程序及審判程序中對於本案相關證人於偵查中之證述暨其
  他相關具傳聞性質之證據資料之證據能力均表示沒有爭執，且
  迄於言詞辯論終結前亦未聲明異議。本院審酌本案證人之證言
  及證據資料作成時之情況，核無違法取證或其他瑕疵，認為以
  之作為證據為適當，前述證人之證言及相關證據資料，自得做
  為證據。
二認定犯罪事實所憑之證據及理由：被告否認有詐騙被害人乙○○之行為，辯稱：其收受被害人投資派報社之面額合計三十萬
  元支票三張後，交給聯合晚報督導戊○○作為繳納報費之用，
  後來被害人說他對派報這個工作不內行，不做了，其遂從戊○○處將支票抽出還給被害人云云。本院認為：
(一)證人之證言如下：
(1)證人即被害人乙○○於於本院審理時結證稱：其於八十七年八
  月初前往被告位於臺北市○○路○段派報社找被告時，曾幫派
  報社的小姐接電話，住在派報社裡的收費員也告知派報社生意
  可以作，被告曾說電腦裡有一千多位客戶，邀其以三十萬元合
  夥後，將移轉部分客戶至其名下，每個月可賺五萬元，六個月
  就回本，其遂簽發面額十萬元之支票三張在前述辦公室交給被
  告。被告於收受支票後，其中一張交給派報社，另外二張拿去
  向柯桂蘭調錢及清償之前欠款，其發現被告搬離辦公室，去向
  不明後，與柯桂蘭達成和解，取回該二張支票，並向被告取回
  另張支票（本院八十九年一月二十日、九十六年五月二十九日
  審判筆錄）等語。
(2)證人柯桂蘭於檢察官訊問時及本院審理時結證稱：被告曾帶證
  人乙○○至其住處打牌，並稱報社資金不夠而邀其投資報社，
  因友人告知不好而未投資，後來被告找證人乙○○投資，證人
  乙○○出了多少錢其不清楚。被告於八十七年七、八月間前往
  其臺北市○○路○段一四七巷八號三樓住處交付證人乙○○簽
  發之面額十萬元支票二張，一張用以清償之前欠款十萬元，一
  張另外向其借款十萬元，稱要買報紙的贈品。之後證人乙○○
  以五萬元與其私下和解，其遂將支票還給證人乙○○（本院八
  十九年二月二十四日審判筆錄）等語。
(二)經對照以上二名證人之證言可知，二人所證述之內容相符，足
  認證人乙○○確曾簽發面額各十萬元之支票三張交予被告收執
  ，而被告於取得前述支票後，亦確持其中二張支票向證人柯桂
  蘭清償欠款十萬元並借款十萬元，且證人乙○○以五萬元與證
  人柯桂蘭達成和解而取回該二張支票等情，堪信為真實。其次
  ，證人柯桂蘭證稱，被告曾邀其及證人乙○○投資派報社，並
  以欲購買報社之贈品為由向其借款，足證被告於八十七年七、
  八月間確有向外邀集投資之行為，證人乙○○所稱關於被告向
  其告稱欲以三十萬元之代價，移轉當時經營龍龍派報業務之部
  分客戶予其經營，並稱其每月可獲取五萬元之利益，六個月即
  可回本等語，亦堪採信。另依證人乙○○前述證言可知，被告
  確將證人乙○○簽發之其中一張面額十萬元支票交付報社，事
  後亦已取回，惟被告亦僅限交付報社一張支票，而非如被告所
  辯，將三張支票均交付報社，所辯不足採信。
(三)綜上所述，本件證據明確，已可認定被告有事實欄所載之犯行
  ，應依法論科。至證人戊○○經本院傳喚不到，且本件事實已
  臻明確，自無再度傳喚證人戊○○之必要，附此敘明。
三論罪科刑之依據
(一)被告行為後，刑法第四十一條於九十年一月四日修正，九十年
  一月十日公布，並自同年一月十二日起生效（此部分於後述比
  較易科罰金之折算標準時一併說明），及於九十四年二月二日
  修正公布，並於九十五年七月一日施行。九十五年七月一日施
  行之刑法第二條第一項規定：「行為後法律有變更者，適用行
  為時之法律。但行為後之法律有利於行為人者，適用最有利於
  行為人之法律。」此項修正乃為符合刑法第一條罪刑法定主義
  之要求，貫徹法律禁止溯及既往原則，屬規範行為後法律變更
  所生新舊法律比較適用之準據法，應逕適用修正後刑法第二條
  決定新舊法之適用，先予敘明。又關於刑法修正後之新舊法比
  較，應就罪刑有關之一切情形，綜其全部罪刑之結果而為比較
  ，最高法院九十五年五月二十三日著有九十五年度第八次刑庭
  會議決議可參。其中，關於累犯部分，被告曾有如事實欄所述
  之犯罪科刑執行完畢情形，有臺灣高等法院被告前案紀錄表一
  份可參，其受有期徒刑執行完畢後，於五年內故意再犯有期徒
  刑以上之本罪，不論依修正刑法第四十七條，或修正後刑法第
  四十七條第一項之規定，均構成累犯，對被告而言並無有利或
  不利之情形，茲就新舊法之比較適用依序說明如下：
(1)罰金刑：被告所犯之罪有罰金刑之處罰，行為時之法定刑罰金
  最低額為銀元一元，依現行法規所定貨幣單位折算新臺幣條例
  第二條，換算為新臺幣僅為新臺幣三元。修正後刑法第三十三
  條第五款：「主刑之種類如下：五、罰金：新臺幣一千元以上
  ，以百元計算之」，已將法定刑罰金之最低額提高為新臺幣一
  千元，經比較修正前、後之規定，自以被告行為時之法律較有
  利於被告。
(2)易科罰金之折算標準：九十年一月十二日施行前之第四十一條
  第一項規定：「犯最重本刑為三年以下有期徒刑以下之刑之罪
  ，而受六月以下有期徒刑或拘役之宣告，因身體、教育、職業
  、家庭之關係或其他正當事由，執行顯有困難者，得以一元以
　上三元以下折算一日，易科罰金。」九十年一月十二日施行之
  刑法第四十一條第一項則將得易科罰金之範圍擴張至最重本刑
  為五年以下有期徒刑以下之刑之罪均得適用，自以九十年一月
  十二日施行之刑法第四十一條較有利於被告。又九十年一月十
  二日施行之第四十一條第一項之易科罰金折算標準，依修正前
　罰金罰鍰提高標準條例第二條前段（現已刪除）規定，係就其
　原定數額提高為一百倍折算一日，則本件被告行為時之易科罰
　金折算標準，應以銀元一百元至三百元折算一日，經折算為新
  臺幣後，應以新臺幣三百元至九百元折算為一日。惟九十五年
  七月一日施行之刑法第四十一條第一項前段規定：「犯最重本
  刑為五年以下有期徒刑以下之刑之罪，而受六個月以下有期徒
  刑或拘役之宣告者，得以新臺幣一千元、二千元或三千元折算
  一日，易科罰金。」，經比較修正前後易科罰金折算標準，仍
  以九十年一月十二日施行之刑法第四十一條較有利於被告。
(3)綜合上述各條文修正前後之比較，以九十年一月十日修正公布
  之法律較有利於行為人，依刑法第二條第一項之規定，應整體
  適用中間時法即九十年一月十日修正公布刑法之規定。
(二)被告乃因證人乙○○發現遭詐騙，向其追索支票後，始將交付
  報社該張支票取回，返還證人乙○○，其詐騙行為已完成，證
  人乙○○亦已交付支票，自屬既遂。核被告所為，犯刑法第三
  百三十九條第一項詐欺取財罪。又被告曾有如事實欄所述之犯
  罪科刑執行完畢情形，其受有期徒刑執行完畢後，於五年內故
  意再犯有期徒刑以上之本罪，為累犯，依法加重其刑。本院審
  酌被告因派報社財務吃緊，竟詐騙無辜之被害人乙○○，且至
  今仍否認犯行，飾詞狡辯，毫無悔意，且事隔九年，仍分文未
  償還被害人等一切情狀，量處如主文所示之刑。另被告之犯罪
  合於中華民國九十六年罪犯減刑條例第二條第一項第三款之規
  定，應將宣告刑予以減刑，並諭知易科罰金之折算標準。
四不另為無罪諭知部分
(一)公訴意旨另以：被告於八十七年八月間，承前詐騙證人乙○○
  之概括犯意，向被害人丙○○謊稱欲經營派報社生意，向其借
  款六十萬元，約定利息二分，致其限於錯誤，在臺北市○○街
  三八巷十六之一號先後交付六十二萬元借款予被告等語，因認
  被告此部份亦涉犯刑法第三百三十九條第一項詐欺取財罪嫌。
　惟犯罪事實應依證據認定之，無證據不得認定其犯罪事實，刑
  事訴訟法第一百五十四條第二項定有明文。又認定不利於被告
  之事實，須依積極證據，苟積極證據不足為不利於被告之認定
  時，即應為有利於被告之認定，更不必有何有利之證據，最高
  法院著有三十年上字第八一六號判例可資參照。另刑法第三百
  三十九條第一項所謂以詐術使人交付財物，必須被詐欺之人因
  其詐術而陷於錯誤，若其所用方法，不能認為詐術，亦不致使
  人陷於錯誤，即不構成該罪。
(二)公訴意旨認被告另涉有刑法第三百三十九條第一項詐欺取財罪
  嫌之理由無非以證人丙○○之指述為其論據。被告雖承認收受
  證人丙○○數十萬元金錢，但否認有詐欺行為，辯稱：其與證
  人丙○○合作作茶葉進出口生意，證人丙○○在還沒申請公司
  之前就不做，其支出之房租、電話費、租押金、車馬費等雜費
  很多，證人丙○○都算在其身上，收受之具體金額我不清楚云
  云。本院認為，依證人丙○○於本院審理時結證稱，被告於八
  十七年八月份以要做生意為由向其借款，因為被告有一段時間
  在報社做事時蠻認真的才幫他，金額不記得，當時約定被告有
  賺錢就還，後來進牢裡去，就沒有還錢，之前有去被告派報社
  看過，的確有在經營（本院八十九年二月二十四日、九十六年
  五月二十九日審判筆錄）等語觀之，證人丙○○乃因被告工作
  認真始借款予被告，並非因被告施用何等詐術，縱使被告事後
  未依約清償，亦僅屬民事債務不履行而已，況告訴人丁○○先
  後所提簽收單二張（八十七年度偵字第二○三五二號卷第三頁
  、八十八年度偵緝字第四三四號卷第五四頁）金額不一，簽名
  不同，無法認定係被告或係告訴人丁○○向證人丙○○借款，
  亦無法確定借款金額，尚難遽認被告有公訴人所指詐欺取財罪
  犯行，自不得以該罪相繩，公訴人所舉證據不足以證明被告有
  起訴書所載犯行。此外，復查無其他積極證據足證被告涉有公
  訴人所指前述犯行，不能證明被告犯罪，惟公訴人既認此部份
  事實與已經起訴且經本院論罪之事實有九十五年七月一日施行
  前連續犯之裁判上一罪關係，爰不另為無罪之諭知。
五適用之法條：刑事訴訟法第二百九十九條第一項前段，九十五
  年七月一日施行之刑法第二條第一項、第三百三十九條第一項
  、第四十七條第一項，九十年一月十二日施行之刑法第四十一
  條第一項前段，刑法施行法第一條之一，中華民國九十六年罪
  犯減刑條例第二條第一項第三款、第七條、第九條，修正前罰
  金罰鍰提高標準條例第二條，現行法規所定貨幣單位折算新臺
  幣條例第二條。
本案經檢察官熊南彰到庭執行職務
中　　華　　民　　國　　96　　年　　7 　　月　　25　　日
　　　　　　　　　刑事第十五庭  審判長法  官  廖紋妤
                                      法  官  劉秀君
                                      法  官  邱蓮華
上正本證明與原本無異。
如不服本判決，應於判決送達後10日內，向本院提出上訴狀。
                                      書記官  王黎輝
中　　華　　民　　國　　96　　年　　7 　　月　　30　　日
附錄論罪科刑法條
刑法第339條
意圖為自己或第三人不法之所有，以詐術使人將本人或第三人之
物交付者，處5 年以下有期徒刑、拘役或科或併科1 千元以下罰
金。
以前項方法得財產上不法之利益或使第三人得之者，亦同。
前二項之未遂犯罰之。
